臺灣高等法院臺南分院刑事裁定
110年度毒抗字第187號
抗  告  人
即  被  告  甲○○


選任辯護人  蘇淑珍律師
            謝菖澤律師
上列抗告人因聲請觀察勒戒案件，不服臺灣臺南地方法院中華民
國110年2月24日裁定（110年度毒聲字第163號），提起抗告，本
院裁定如下：
    主  文
原裁定撤銷，發回臺灣臺南地方法院。
    理  由
一、抗告意旨略以：抗告人即被告（下稱抗告人）甲○○前雖未曾
    依法院裁定進行觀察、勒戒或強制戒治，然其曾因施用毒品
    案件，經臺灣臺南地方檢察署檢察官以107年度毒偵字第142
    7號為緩起訴處分，並命抗告人應於緩起訴處分確定後1年内
    完成戒癮治療，緩起訴期間為2年，於民國107年7月13日確
    定等情，有臺灣高等法院被告前案紀錄表在卷可參，性質上
    抗告人等同於已接受「觀察、勒戒」之處分，其後抗告人於
    撤銷緩起訴後又陸續犯施用毒品之罪，依首揭說明，自應依
    法論科，無須再令其接受觀察、勒戒或強制戒治之處遇，從
    而原裁定未察猶命抗告人應行觀察、勒戒自屬有違誤，應予
    撤銷。又抗告人對於毒品如何危害自身已銘記於心，絕不會
    再犯，抗告人自身尚有雙親需仰賴抗告人照護，倘抗告人因
    此案須前往勒戒所囚禁戒護，雙親勢必無法承受打擊且無人
    可以照料，又請念在抗告人犯後尚知坦承犯行，犯後態度尚
    可，且施用毒品所生危害，實以自戕身心健康為主，對於他
    人之生命、身體、財產等法益，尚無明顯而重大之實害等一
    切情狀，從輕量刑。
二、按犯毒品危害防制條例第10條之罪者，檢察官應聲請法院裁
    定，或少年法院（地方法院少年法庭）應先裁定，令被告或
    少年入勒戒處所觀察、勒戒，其期間不得逾2月；又依前項
    規定為觀察、勒戒或強制戒治執行完畢釋放後，3年後再犯
    第10條之罪者，適用前2項之規定，毒品危害防制條例第20
    條第1項、第3項分別定有明文。再按109年1月15日修正公布
    、同年7月15日施行之毒品危害防制條例第20條第3項規定，
    犯第10條之罪於觀察、勒戒或強制戒治執行完畢釋放後，3
    年後再犯第10條之罪者，適用本條前2項之規定，上開所謂
    「3年後再犯」，只要本次再犯（不論修正施行前、後）距
    最近1次觀察、勒戒或強制戒治執行完畢釋放，已逾3年者，
    即該當之，不因其間有無犯第10條之罪經起訴、判刑或執行
    而受影響（最高法院109年度台上字第3826號判決意旨參照
    ）。
三、又按毒品危害防制條例於97年4月30日修正公布、同年10月3
    0日施行後，對於犯該條例第10條第1項、第2項之施用第一
    級或第二級毒品罪者，進入司法程序之戒癮治療方式，係採
    取第20條第1項、第2項規定「觀察、勒戒或強制戒治」及第
    24條第1項所定「附命完成戒癮治療之緩起訴處分」（下稱
    「附命緩起訴」）雙軌制，其目的同在給予施用毒品者戒毒
    自新機會。是以，被告既同意參加「戒癮治療」，並由檢察
    官採行「附命緩起訴」方式，且完成「附命緩起訴」所採用
    之戒癮治療完畢，事實上已接受等同「觀察、勒戒或強制戒
    治」執行完畢釋放之處遇，自毋庸復行採取「觀察、勒戒或
    強制戒治」方式，重啟戒除毒癮以代替刑罰之處遇程序（最
    高法院109年度台非字第76、77號判決意旨參照)。
四、經查：抗告人甲○○前因施用第二級毒品案件，經臺灣臺南地
    方檢察署檢察官以107年度毒偵字第1427號為附命戒癮治療
    之緩起訴處分確定，緩起訴處分期間為107年7月13日至109
    年7月12日止，抗告人並於108年7月12日完成戒癮治療完畢
    等情，有臺灣高等法院被告前案紀錄表及上開緩起訴處分書
    存卷足參，依前揭說明，可知抗告人於108年7月12日完成戒
    癮治療完畢，事實上已接受等同「觀察、勒戒或強制戒治」
    執行完畢釋放之處遇，而本案抗告人係於110年1月14日因施
    用第二級毒品甲基安非他命，經檢察官聲請裁定送觀察、勒
    戒。準此，抗告人距最近1次等同「觀察、勒戒或強制戒治
    」執行完畢釋放，既未逾3年，是否需復行採取觀察、勒戒
    之方式，重啟戒除毒癮以代替刑罰之處遇程序，容有審酌之
    餘地。
五、綜上所述，原審法院因檢察官聲請，依毒品危害防制條例第
    20條第1項規定，裁定抗告人應送勒戒處所觀察、勒戒，容
    有適用上之疑義。抗告意旨，認原裁定應予撤銷，為有理由
    ，且原裁定既有上開適用之疑義，自應由本院將原裁定予以
    撤銷，又考量抗告人之審級利益，並將之發回原審法院詳為
    審酌後，更為妥適之處理。
六、據上論斷，應依刑事訴訟法第413條前段，裁定如主文。
中　　華　　民　　國　　110 　年　　3 　　月　　31　　日
                  刑事第三庭    審判長法　官  陳連發
                                      法　官  洪榮家
                                      法　官  何秀燕
以上正本證明與原本無異。
不得再抗告。
　　　　　　　　　　　　　　　　　　　書記官  翁心欣
中　　華　　民　　國　　110 　年　　3 　　月　　31　　日